【裁判字號】    97,上訴,17
【裁判日期】    970204
【裁判案由】    違反毒品危害防制條例
【裁判全文】
臺灣高等法院高雄分院刑事判決          97年度上訴字第17號
上  訴  人
即  被  告  甲○○
                    現羈押在臺灣高雄看守所
上列上訴人因違反毒品危害防制條例案件，不服臺灣高雄地方法
院96年度訴字第3407號中華民國96年11月29日第一審判決（起訴
案號：臺灣高雄地方法院檢察署96年度毒偵字第6951號），提起
上訴，本院判決如下：
    主  文
原判決撤銷。
甲○○施用第一級毒品，累犯，處有期徒刑壹年貳月；扣案之第
一級毒品海洛因拾包（驗後淨重合計參點玖玖公克，含沾有海洛
因殘渣之各包裝袋）沒收銷燬之；注射針筒壹支及止血帶壹條沒
收。又施用第二級毒品，累犯，處有期徒刑陸月，扣案之第二級
毒品甲基安非他命柒包（驗後淨重合計參點參陸壹公克，含沾有
甲基安非他命殘渣之各包裝袋）沒收銷燬之。應執行有期徒刑壹
年陸月，扣案之第一級毒品海洛因拾包（驗後淨重合計參點玖玖
公克，含沾有海洛因殘渣之各包裝袋）、第二級毒品甲基安非他
命柒包（驗後淨重合計參點參陸壹公克，含沾有甲基安非他命殘
渣之各包裝袋）沒收銷燬之；注射針筒壹支及止血帶壹條沒收。
    事  實
一、甲○○曾於民國89年間因施用毒品案件，經臺灣高雄地方法
    院裁定送觀察、勒戒，因有繼續施用毒品傾向，再經裁定送
    戒治處所施以強制戒治，嗣經停止戒治處分及撤銷停止戒治
    處分，於91年2 月12日期滿執行完畢；復於95年間因施用第
    一級毒品及施用第二級毒品，經臺灣高雄地方法院分別判處
    有期徒刑10月及6 月，並定執行刑為有期徒刑1 年2 月確定
    。另於89年間犯持有毒品罪經本院判處有期徒刑1 年2 月確
    定；於90年間因偽造文書案件經本院判處有期徒刑6 月確定
    ；嗣經定應執行刑為有期徒刑1 年6 月，於91年2 月13日入
    監執行，另執行其違反麻醉藥品管理條例案件之殘刑2 年9
    月24日，於94年10月11日縮短刑期假釋出監，已於95年1 月
    9 日假釋期滿視為執行完畢。猶不悔改，已於強制戒治執行
    完畢5 年內之95年間犯施用毒品罪，復明知海洛因、甲基安
    非他命，業經公告為毒品危害防制條例第2 條第2 項所列管
    之第一、二級毒品，不得非法持有、施用，分別基於施用第
    一級毒品海洛因及施用第二級毒品甲基安非他命之犯意：(一)
    於96年5 月2 日14時許，在高雄市旗津區○○○路287 號住
    處，摻水以注射針筒注射手臂靜脈之方式，施用海洛因1 次
    ；(二)約2 至3 小時後，又在其住處，以放入玻璃球吸食器用
    火燒烤吸食氣體之方式，施用甲基安非他命1 次。嗣於同日
    18時20分許，為警在其住處查獲，並當場扣得其持有之海洛
    因10包（驗後合計淨重3.99公克）、甲基安非他命7 包（驗
    後合計淨重3.361 公克）及其所有供施用海洛因所用之注射
    針筒1 支、止血帶1 條。
二、案經高雄巿政府警察局移送臺灣高雄地方法院檢察署檢察官
    偵查起訴。
    理  由
一、本件上訴人即被告甲○○（下稱被告）所犯係死刑、無期徒
    刑、最輕本刑為3 年以上有期徒刑以外之罪，已經被告就被
    訴事實為有罪之陳述，經本院聽取當事人之意見後，依刑事
    訴訟法第273 條之1 第1 項之規定，裁定進行簡式審判程序
    。又本件卷內之人證、物證、書證等證據，依同法第273 條
    之2 規定，不受第159 條第1 項關於傳聞法則規定之限制，
    依法均有證據能力，合先敘明。
二、上揭施用海洛因及施用甲基安非他命之犯罪事實，業據被告
    坦承不諱，且被告經查獲後所採集之尿液，經送檢驗結果，
    分別呈毒品嗎啡及甲基安非他命陽性反應，有毒品嫌疑犯尿
    液採證代號對照表、高雄巿立凱旋醫院濫用藥物尿液檢驗報
    告在卷可稽。扣案之粉末、結晶體，經以毒品測試包及送請
    法務部調查局、高雄醫學大學附設中和紀念醫院分別檢驗結
    果，確分別屬第一級毒品海洛因、第二級毒品甲基安非他命
    成分無訛，有檢驗報告單、鑑定通知書、檢驗報告附卷可稽
    。並有海洛因10包（驗後合計淨重3.99公克）、甲基安非他
    命7 包（驗後合計淨重3.361 公克）及注射針筒1 支、止血
    帶1 條扣案可資佐證，足認被告之自白與事實相符，其確有
    施用海洛因及甲基安非他命之犯行。
三、按海洛因、甲基安非他命分別為毒品危害防制條例第2 條第
    2 項第1 款、第2 款所明定之第一級毒品、第二級毒品，而
    施用第一級毒品、第二級毒品均為犯罪行為，毒品危害防制
    條例第10條第1 項、第2 項定有處罰明文。故施用第一級毒
    品、第二級毒品者，依前揭規定本應科以刑罰。惟基於刑事
    政策，對合於一定條件之施用者，則依同條例第20條、第23
    條之規定，施以觀察、勒戒及強制戒治之保安處分。而毒品
    危害防制條例於民國92年7 月9 日修正公布，自93年1 月9
    日施行，其中第20條、第23條將施用毒品之刑事處遇程序，
    區分為「初犯」及「5 年內再犯」、「5 年後再犯」。依其
    立法理由之說明：(一)「初犯」，經觀察、勒戒或強制戒治後
    ，應為不起訴處分或不付審理之裁定。(二)經觀察、勒戒或強
    制戒治執行完畢釋放後，「5 年內再犯」者，因其再犯率甚
    高，原實施之觀察、勒戒及強制戒治既已無法收其實效，爰
    依法追訴或裁定交付審理。(三)至於經觀察、勒戒或強制戒治
    執行完畢釋放後，「5 年後再犯」者，前所實施之觀察、勒
    戒或強制戒治已足以遮斷其施用毒品之毒癮，為期自新及協
    助其斷除毒癮，仍適用「初犯」規定，先經觀察、勒戒或強
    制戒治之程序。從而，依修正後之規定，僅限於「初犯」及
    「5 年後再犯」二種情形，始應先經觀察、勒戒或強制戒治
    程序。倘被告於5 年內已再犯，經依法追訴處罰，縱其第三
    次（或第三次以上）再度施用毒品之時間，在初犯經觀察、
    勒戒或強制戒治執行完畢釋放5 年以後，已不合於「5 年後
    再犯」之規定，且因已於「5 年內再犯」，顯見其再犯率甚
    高，原實施觀察、勒戒或強制戒治，已無法收其實效，即應
    依該條例第10條處罰（最高法院95年度第7 次刑事庭會議參
    照）。查被告於89年間因施用毒品案件，經臺灣高雄地方法
    院裁定送觀察、勒戒，因有繼續施用毒品傾向，再經裁定送
    戒治處所施以強制戒治，嗣經停止戒治處分及撤銷停止戒治
    處分，於91年2 月12日期滿執行完畢；復於95年間因施用第
    一級毒品及施用第二級毒品，經臺灣高雄地方法院分別判處
    有期徒刑10月及6 月，並定執行刑為有期徒刑1 年2 月確定
    ，有臺灣高等法院被告全國前案紀錄表在卷可稽，足認被告
    於強制戒治執行完畢5 年內之95年間犯施用毒品罪後，再犯
    本件毒品危害防制條例第10條第1 項、第2 項之施用第一級
    毒品及施用第二級毒品罪，罪證明確，犯行洵堪認定。
四、核被告施用海洛因、甲基安非他命之行為，係分別犯同條例
    第10條第1 項施用第一級毒品罪及同條第2 項施用第二級毒
    品罪。被告持有海洛因、甲基安非他命後進而施用，其持有
    之低度行為，應為施用之高度行為吸收，不另論罪。被告所
    犯上述兩罪，犯意各別，罪名互殊，應予分論併罰。查被告
    曾於89年間犯持有毒品罪經本院判處有期徒刑1 年2 月確定
    ；於90年間因偽造文書案件經本院判處有期徒刑6 月確定；
    嗣經定應執行刑為有期徒刑1 年6 月，於91年2 月13日入監
    執行，另執行其違反麻醉藥品管理條例案件之殘刑2 年9 月
    24日，於94年10月11日縮短刑期假釋出監，已於95年1 月9
    日假釋期滿視為執行完畢，有臺灣高等法院被告前案紀錄表
    附卷可稽，其於5 年以內再故意犯有期徒刑以上之上述兩罪
    ，應依刑法第47條第1 項規定，均論以累犯並加重其刑。原
    審據以論處被告罪刑，固非無見；惟查：被告施用海洛因及
    甲基安非他命之時間，業經被告於警詢及原審供述明確（警
    卷第25頁、原審卷第87頁），並非無法明確加以認定，原審
    分別以採尿回溯26小時（海洛因）及96小時（甲基安非他命
    ）為認定，且未說明其依據，均有未合。被告上訴意旨以量
    刑過重，指摘原判決不當，雖無理由，惟原判決既有可議之
    處，自應由本院將原判決全部撤銷改判。爰審酌被告經強制
    戒治程序後，仍未能徹底戒絕毒品，顯見意志不堅，自制不
    足，未能體悟施用毒品對自己、家人造成之傷害及社會之負
    擔，惟念其犯後坦承犯行，態度尚稱良好等一切情狀，仍如
    原審量處施用第一級毒品部分有期徒刑1 年2 月、施用第二
    級毒品部分有期徒刑6 月；並定其應執行刑為有期徒刑1 年
    6 月。扣案之粉末10包（驗後合計淨重3.99公克）及結晶體
    7 包（驗後合計3.361 公克），確分別屬於毒品危害防制條
    例第2 條第2 項之第一級毒品海洛因及第二級毒品甲基安非
    他命，不問屬於犯人與否，應依毒品危害防制條例第18條第
    1 項前段之規定，宣告沒收銷燬之；而毒品包裝於毒品鑑驗
    後仍包覆毒品，包裝袋上有微量毒品沾染殘留，客觀上已與
    毒品無法析離，亦應依前揭規定併予沒收銷燬之。至送鑑耗
    損之海洛因及甲基安非他命既已滅失，自無庸再予宣告沒收
    銷燬之必要。扣案之注射針筒1 支及止血帶1 條，係被告所
    有供其施用海洛因所用之物，業據其供承在卷，爰依刑法第
    38條第1 項第2 款宣告沒收。
據上論斷，應依刑事訴訟法第369 條第1 項前段、第364 條、第
273 條之1 第1 項、第299 條第1 項前段，毒品危害防制條例第
10條第1 項、第2 項、第18條第1 項前段，刑法第11條、第47條
第1 項、第38條第1 項第2 款、第51條第5 款，判決如主文。
本案經檢察官鄭銘謙到庭執行職務。
中    華    民    國    97    年    2     月    4     日
                  刑事第五庭    審判長法  官  曾永宗
                                      法  官  任森銓
                                      法  官  王伯文
以上正本證明與原本無異。
施用第二級毒品部分不得上訴。
施用第一級毒品部分，如不服本判決應於收受本判決後10日內向
本院提出上訴書狀，其未敘述上訴理由者，並得於提起上訴後10
日內向本院補提理由書狀（應附繕本）「切勿逕送上級法院」。
中    華    民    國    97    年    2     月    4     日
                                      書記官  黎  珍
附錄本件判決論罪科刑法條：
毒品危害防制條例第10條：
施用第一級毒品者，處6 月以上5 年以下有期徒刑。
施用第二級毒品者，處3 年以下有期徒刑。


司法院資訊處製作；財團法人民間司法改革基金會備份。
